最　高　行　政　法　院　裁　定
　　　　　　　　　　　　　94年度裁字第00345號
抗　告　人　甲○○
上列抗告人因與相對人財政部臺灣省北區國稅局（承受桃園縣稅
捐稽徵處業務）間營業稅事件，對於中華民國92年8月14日臺北
高等行政法院91年度訴字第2390號裁定提起抗告，本院裁定如下
︰
　  主  文
抗告駁回。
抗告訴訟費用由抗告人負擔。
　　理  由
一、按抗告法院認抗告為不合法或無理由者，應為駁回抗告之裁
    定。
二、原裁定駁回抗告人在原審之訴，其理由略以：(一)按原告於訴
    狀送達後，除經被告同意或行政法院認為適當者外，不得追
    加他訴，行政訴訟法第111條第1項規定甚明。(二)本件抗告人
    於民國（下同）91年6月25日起訴，同年7月11日補正事實理
    由狀，經原審法院以91年7月23日（91）院百審六股91訴239
    0字第13799號函將起訴狀及補正事實理由狀繕本送達相對人
    並經檢卷答辯後，於92年6月18日準備程序期日追加聲明撤
    銷訴願決定及原處分關於抗告人86年2月18日至86年4月20日
    違反營業稅法、娛樂稅法補稅及罰鍰部分，既未得相對人同
    意，且相對人答辯狀亦載明此部分抗告人曾於87年1月17日
    申請復查，嗣又撤回復查申請而告確定，此有87年8月11日
    協談案件處理紀錄表附卷可稽，故原審法院亦認其追加之訴
    為不適當，自難認為合法，應予駁回。
三、本件抗告意旨略謂：行政訴訟法第111條第3項第2款規定「
    訴訟標的之請求雖有變更，但其請求之基礎不變者。」、第
    4款規定「應提起確認訴訟，誤為提起撤銷訴訟者。」訴之
    變更或追加，應予准許，原裁定顯無理由，請求廢棄原裁定
    ，發回原審法院等語。
四、本院按「訴狀送達後，原告不得將原訴變更或追加他訴。但
    經被告同意，或行政法院認為適當者，不在此限。」、「有
    左列情形之一者，訴之變更或追加，應予准許：．．．二、
    訴訟標的之請求雖有變更，但其請求之基礎不變者。．．．
    四、應提起確認訴訟，誤為提起撤銷訴訟者。．．．」為行
    政訴訟法第111條第1、3項定有明文，是本件抗告人於原審
    為訴之追加或變更，若符合抗告意旨所主張行政訴訟法第11
    1條第3項第2款及第4款規定應予准許之事由，自無同條第1
    項規定之適用，若無上開條款規定應予准許之情事，原則上
    即不得於原審為訴之變更或追加，除非經被告同意，或行政
    法院認為適當者。次按所謂訴之變更，係指原告於訴訟進行
    中，變更訴之要素中當事人、訴訟標的、訴之聲明等三項之
    任何一項；所謂訴之追加，係指原告於訴訟進行中加入新的
    訴之要素。經查，本件抗告人自86年2月18日起至同年4月20
    日止，於桃園縣桃園市○○里○○路○段182號3樓經營大都
    會ＫＴＶ並有女性陪侍之特種飲食業，未依規定辦理營業登
    記而營業，逃漏營業稅事件，業經桃園縣警察局於86年4月
    21日查獲，移經原處分機關審理違章成立，原處分機關遂以
    86年11月27日桃稅法字第86033504號函處分書核定追繳稅款
    63 8,075元，並按所漏稅額處3倍之罰鍰計1,914,200元（計
    至百元止）在案。抗告人不服，於87年1月17日申請復查，
    嗣於同年8月11日與原處分機關協談時撤回復查之申請，則
    原處分機關以86年11月27日桃稅法字第86033504號函所為處
    分，形式上即告確定。而抗告人復於89年9月28日再以申請
    書表示不服原處分機關以86年11月27日桃稅法字第86033504
    號函所為處分，請求更正納稅義務人。經原處分機關以89年
    10月19日89桃稅工字第89128161號函否准其申請，抗告人不
    服，提起訴願，亦遭駁回。抗告人仍不服，遂提起行政訴訟
    ，請求撤銷該否准之處分及訴願決定。嗣抗告人於原審言詞
    辯論時具狀為訴之追加，追加訴之聲明「訴願決定及原處分
    關於原告86年2月18日至86年4月20日違反營業稅法、娛樂稅
    法補稅及罰鍰之處分均撤銷」，此有桃園縣稅捐稽徵處稅務
    協談案件處理紀錄表及抗告人89年9月28日申請書附原處分
    卷、抗告人訴願書及訴願決定附訴願卷、抗告人起訴狀、辯
    論意旨狀及言詞辯論筆錄附原審卷可稽。可知抗告人於原審
    訴訟進行中，除請求撤銷原處分機關以89年10月19日89桃稅
    工字第89128161號函否准其申請更改納稅義務人之處分外，
    另追加撤銷原處分機關86年11月27日桃稅法字第86033504號
    函所為處分之聲明。然抗告人原起訴請求撤銷者為系爭否准
    更正納稅義務人之處分，而後之追加請求撤銷者為業已確定
    之補稅、罰鍰處分，兩者訴訟標的不同，請求之基礎亦已發
    生變化，此與行政訴訟法第111條第3項第2款所稱「訴訟標
    的之請求雖有變更，但其請求之基礎不變者」之情形不符，
    亦與同條項第4款所稱「應提起確認訴訟，誤為提起撤銷訴
    訟者」之情形有間。故本件抗告意旨主張其於原審所為追加
    訴之聲明，依上開條款規定應予准許云云，容係對上開法條
    之誤解，難謂有理。其情形自應適用行政訴訟法第111條第1
    項之規定。本件相對人既不同意抗告人為訴之追加，且其追
    加請求撤銷之標的業已確定，自難謂適當，則原審以裁定駁
    回抗告人所為訴之追加，於法即無不合。抗告論旨求為廢棄
    原裁定，難認為有理由，應予駁回。
五、依行政訴訟法第104條、民事訴訟法第95條、第78條，裁定
    如主文。
中    華    民    國    94    年    3     月    3     日
                  第五庭審判長法  官　趙　永　康
                              法  官　鄭　淑　貞
                              法  官　黃　淑　玲
                              法  官　侯　東　昇
                              法  官  林  文  舟
以  上  正  本  證  明  與  原  本  無  異
中    華    民    國    94    年    3    月    4      日
　　　　　　　　　　　　　　　書記官　彭　秀　玲
